【裁判字號】    92,訴,2875
【裁判日期】    921128
【裁判案由】    清償借款
【裁判全文】
臺灣臺中地方法院民事判決  九十二年度訴字第二八七五號
    原      告  台灣土地銀行股份有限公司
    法定代理人  甲○○
    訴訟代理人  乙○○
                曾文獅
                丁○○
                易明義
    被      告  丙○○
右當事人間請求清償借款事件，於民國九十二年十一月十四日言詞辯論終結，本院判
決如左：
    主      文
被告應給付原告新台幣壹佰萬元，及自民國八十九年三月十四日起至清償日止，按年
息百分之八點八四計算之利息，並自民國八十九年四月十五日起至清償日止，其逾期
在六個月以內者，按上開利率百分之十，逾期超過六個月以上者，按上開利率百分之
二十計付之違約金。
訴訟費用由被告負擔。
    事      實
甲、原告方面：
  一、聲明：如主文所示。
  二、陳述：訴外人王水宗以被告為連帶保證人於民國八十六年十一月十四日向原告
      借款新台幣（下同）一百萬元（下稱系爭借款），借款人並提供其所有土地設
      定抵押權為系爭借款擔保，暨簽發本票一紙交由原告收執。利息按年息百分之
      八點七五計算，採機動利率，自發票日起以每月為一期，按期付息，其逾期清
      償在六個月以內部分，按上開利率百分之十，超過六個月以上部分，按上開利
      率百分之二十計付違約金，如有任何一期利息到期不獲付款，全部本票金額視
      為均已到期。詎債務人自八十九年三月十四日起即未還本繳息，迭經催討無效
      ，現尚積欠原告借款本金一百萬元及自八十九年三月十四日起至清償日止之利
      息、違約金。現原告調整利息為年息百分之八點八四。原告爰依消費借貸及連
      帶保證之法律關係，請求被告負清償借款之責。
  三、證據：提出本票影本一件、授權書影本一件及戶籍謄本二件為證。
乙、被告方面：
  一、聲明：原告之訴駁回。
  二、陳述：被告雖為系爭借款之連帶保證人，但王水宗已以其所有價值千萬元之建
      地設定抵押權，作為系爭借款擔保，雖王水宗未能如期清償系爭借款，然依民
      法第七百四十五條之規定，保證人於債權人為就主債務人之財產強制執行而無
      效果前，對於債權人得拒絕清償。故原告應先就王水宗設定抵押權之建地強制
      執行無效果時，始得請求被告代為履行清償借款之責。原告既尚未就王水宗設
      定抵押權之建地強制執行，自不得請求被告代為清償借款。再者，被告現無正
      職收入，全家五口全靠被告打零工所得工資維持生活，其無資力代王水宗清償
      系爭借款。
    理        由
一、原告起訴主張王水宗以被告為連帶保證人於八十六年十一月十四日向其借款一百
    萬元，並以其所有土地設定抵押權為系爭借款擔保，另簽發本票一紙交由原告收
    執，至八十九年三月十四日止，尚積欠原告借款本金一百萬元及其利息、違約金
    等事實，業據其提出本票及授權書等件為證，並經被告自認在案（參照本院九十
    二年十一月十四日言詞辯論筆錄）。是原告主張之上開事實，堪信為真正。
二、按消費借貸者，謂當事人約定，一方移轉金錢或其他代替物之所有權於他方，而
    他方以種類、品質、數量相同之物返還之契約。八十九年五月五日修正施行前之
    民法第四百七十四條定有明文。又保證債務之所謂連帶，係指保證人與主債務人
    負同一債務，對於債權人各負全部給付之責任者而言，此就民法第二百七十二條
    第一項規定連帶債務之文義參照觀之甚明。故連帶保證與普通保證不同，縱使無
    民法第七百四十六條所揭之情形，亦不得主張同法第七百四十五條關於檢索抗辯
    之權利，最高法院四十五年台上字第一四二六號著有判例。揆諸前揭說明，民法
    第七百四十五條之先訴抗辯權係適用於一般保證人，被告既為王水宗之連帶保證
    人，即不得依據民法第七百四十五條之規定，主張在原告未對王水宗之財產強制
    執行而無效果前，拒絕向原告為清償。從而，原告依消費借貸契約及連帶保證契
    約請求被告給付原告一百萬元，及自八十九年三月十四日起至清償日止按年息百
    分之八點八四計算之利息，並自八十九年四月十五日起至清償日止，其逾期在六
    個月以內者，按上開利率百分之十，逾期超過六個月以上者，按上開利率百分之
    二十計付之違約金。為有理由，應予准許。
三、據上論結，本件原告之訴為有理由，依民事訴訟法第七十八判決如主文。
中      華      民      國    九十二    年    十一      月    二十八    日
                                    臺灣臺中地方法院民事第四庭
~B法      官  林洲富
右為正本係照原本作成
如對本判決上訴，須於判決送達後廿日內向本院提出上訴狀
中      華      民      國    九十二    年    十一      月    二十八    日
~B法院書記官


司法院資訊處製作；財團法人民間司法改革基金會備份。
